【裁判字號】    98,破抗,26
【裁判日期】    980909
【裁判案由】    宣告破產
【裁判全文】
臺灣高等法院民事裁定                  98年度破抗字第26號
抗  告  人  昆禹金屬有限公司
法定代理人  甲○○
代  理  人  黃  忠律師
上列抗告人因聲請宣告破產事件，對於中華民國98年6月23日臺
灣板橋地方法院98年度破字第18號裁定提起抗告，本院裁定如下
：
    主  文
抗告駁回。
抗告程序費用由抗告人負擔。
    理  由
一、抗告人於原法院聲請意旨略以：抗告人因經營不善負債累累
    ，已無法清償債務，加上不諳稅法，尚滯欠財政部臺灣省北
    區國稅局（下稱北區國稅局）三重稽徵所營業稅及罰鍰亦無
    力繳納，抗告人深恐負債越陷越深，致將來大部分債權人無
    法取得公平受償，為此特依破產法之規定，檢附抗告人之財
    產狀況說明書以及債權人清冊等文件資料，請法院准予宣告
    破產云云。原法院則以抗告人並無多數債權人存在之情形，
    自無聲請宣告破產之必要，其聲請宣告破產，於法不合，因
    而以裁定駁回之。
二、抗告意旨略以：原裁定否定債權人賴秀鶴、柯良諭、鍾浩宏
    、許銘松、梁獻堂等租金或工資、借款等債權，僅認定北區
    國稅局三重稽徵所之營業稅債權，即以債權人僅有一人，無
    宣告破產之必要而駁回。惟原裁定並未依破產法第63條第2
    項及非訟事件法第16條規定，逕予調查事實及證據，既不依
    職權傳訊債務人、債權人及其他關係人，亦未裁定命抗告人
    補正有關文件資料，或依破產法第72條依職權命為必要之保
    全處分或依法傳訊債務人、債權人及其他關係人到場進行調
    查，僅以推測之詞遽認抗告人所稱現金財產新臺幣（下同）
    78萬元難謂屬實，並認上開租金、工資或借款債權為虛，顯
    未盡調查之能事，所為之裁判自屬非法；又抗告人所有之現
    金財產78萬元已交付代理人黃忠律師保管中，有電匯單影本
    為憑，另債權人賴秀鶴之租金債權有房屋租賃契約書影本為
    證，債權人柯良諭、鍾浩宏之工資債權有欠薪契約書及勞健
    保資料可查，許銘松、梁獻堂之借款債權亦有借貸契約書及
    帳戶提款紀錄可稽，原裁定空言否定，難令人心服。本件抗
    告人之資產既尚有現金78萬元，依司法院25年院字第1505號
    解釋及破產法第148條規定，應非無可構成破產財團之情事
    ，亦無不敷清償破產財團費用及財團債務，無從依破產程序
    清理其債務之情形，因而原裁定以本件無破產實益為由，駁
    回抗告人之聲請，顯然於適用法規有所違誤，應予廢棄云云
    。
三、按破產，對債務人不能清償債務者，宣告之，固為破產法第
    57條所明定。惟破產之目的，係透過清理之程序，將可分配
    之破產財團之財產，平均分配於各債權人，使各債權人得以
    平均受償，而未受償部分之請求權則視為消滅（破產法第13
    9條、第149條參照），是以破產之聲請，應以多數債權人之
    存在為前提，如債權人僅有一人，既與第三人無涉，自無聲
    請破產之必要（最高法院65年台抗字第325號判例參照）。
    次按營業稅稅款、滯報金、怠報金、滯納金及利息等稅捐之
    徵收，優先於普通債權，在破產程序中先於他普通債權而受
    清償，此觀稅捐稽徵法第6條第1項、第49條、加值型及非加
    值型營業稅法第57條及破產法第112條之規定自明。稅捐債
    權依法應較普通債權優先受償，債務人之資產如已不足清償
    所欠應優先清償之稅捐，而除該稅捐債權外，同一優先順位
    又別無他債權人，應認無多數債權人之存在，自無聲請破產
    之必要。否則，債務人之資產已不足清償上開稅捐，其他債
    權人更無受償之可能，倘予宣告破產，反而須優先支付破產
    財團之管理、分配所生之費用及破產管理人之報酬等財團費
    用，將使破產財團之財產更形減少，徒使優先債權人即稅捐
    機關之債權減少分配，而其他債權人亦無因此受分配之可能
    ，與破產制度之本旨不合（最高法院96年度台抗字第339號
    裁定參照）。
四、本院依職權調查結果，抗告人截至民國（下同）98年8月29
    日為止，尚欠繳營業稅792萬4,723元及罰鍰565萬7,535元，
    合計1,358萬2,258元，有北區國稅局三重稽徵所98年8月31
    日北區國稅三重四字第0980022285號函及欠稅總歸戶查詢情
    形表在卷可按（見本院卷第25至27頁）；而抗告人自稱現有
    資產僅現金78萬元，尚不足以清償北區國稅局上開應優先受
    償之稅捐債權，且除該國稅局之債權外，「同一優先順位」
    又別無其他債權人，實質上即無多數債權人存在，依前揭說
    明，自無聲請破產之必要，況抗告人之資產已不足清償上開
    稅捐，其他債權人更無受償之可能，倘予宣告破產，反而須
    優先支付破產財團之管理、分配所生之費用及破產管理人之
    報酬等財團費用，將使抗告人之財產更形減少，徒使北區國
    稅局之債權減少分配，而其他債權人亦無因此受分配之可能
    ，自與破產制度之本旨不合。從而原裁定駁回抗告人宣告破
    產之聲請，即無不合，抗告意旨指摘原裁定不當，求予廢棄
    ，為無理由，應予駁回。
五、據上論結，本件抗告為無理由，爰裁定如主文。
中    華    民    國    98    年    9     月    9     日
                  民事第十五庭
                      審判長法  官  林恩山
                            法  官  陳雅玲
                            法  官  郭松濤
正本係照原本作成。
本裁定除以適用法規顯有錯誤為理由，不得再抗告。如提起再抗
告，應於收受送達後10日內委任律師為代理人向本院提出再抗告
狀，並繳納再抗告費新臺幣1,000元整。
中    華    民    國    98    年    9     月    10    日
                            書記官  林麗觀

司法院資訊處製作；財團法人民間司法改革基金會備份。
